臺灣雲林地方法院民事裁定
111年度消債更字第11號
聲  請  人  
即 債 務人  蔡嘉惠  

債  權  人  國泰世華商業銀行股份有限公司

法定代理人  郭明鑑  


債  權  人  元大商業銀行股份有限公司
                      設臺北市○○區○○○路○段00號0~0  樓、0樓及00號0樓
法定代理人  翁健    
代  理  人  黃勝豐  
債  權  人  玉山商業銀行股份有限公司
                      設臺北市○○區○○○路○段000號及000號
法定代理人  黃男州  
代  理  人  林書瑜  

債  權  人  台新國際商業銀行股份有限公司

法定代理人  鍾隆毓  


債  權  人  中國信託商業銀行股份有限公司
                      設臺北市○○區○○○路000○000○0  00○000○000號
法定代理人  利明献  


債  權  人  亞太電信股份有限公司

法定代理人  陳鵬    
代  理  人  藍獲鉅  
債  權  人  台灣金聯資產管理股份有限公司
                      設臺北市○○區○○○路○段00○00  號00、00樓
法定代理人  施俊吉  




債  權  人  萬榮行銷股份有限公司

法定代理人  呂豫文  


債  權  人  台新資產管理股份有限公司

法定代理人  吳統雄  
債  權  人  鼎威企業管理顧問有限公司

法定代理人  魏誓鋒  

債  權  人  新光行銷股份有限公司

法定代理人  李明新  
代  理  人  鄭穎聰  
債  權  人  良京實業股份有限公司

法定代理人  平川秀一郎


債  權  人  滙誠第一資產管理股份有限公司

法定代理人  王裕南  
債  權  人  滙誠第二資產管理股份有限公司

法定代理人  莊仲沼  


債  權  人  裕融企業股份有限公司

法定代理人  嚴陳莉蓮

債  權  人  仲信資融股份有限公司

法定代理人  陳鳳龍  

債  權  人  新加坡商艾星國際有限公司臺灣分公司

法定代理人  曾慧雯  


上列當事人間因消費者債務清理事件債務人聲請更生，本院裁定
如下：
    主  文
債務人自中華民國一百一十一年六月十四日十一時起開始更生程
序，並命司法事務官進行本件更生程序。
    理  由
一、按債務人不能清償債務或有不能清償之虞，且無擔保或無優
    先權之債務總額未逾新臺幣（下同）1,200萬元者，於法院
    裁定開始清算程序或宣告破產前，得向法院聲請更生；債務
    人對於金融機構負債務者，在聲請更生或清算前，應向最大
    債權金融機構請求協商債務清償方案，或向其住、居所地之
    法院或鄉、鎮、市、區調解委員會聲請債務清理之調解，消
    費者債務清理條例（下稱消債條例）第3條、第42條第1項、
    第151條第1項分別定有明文。揆諸消債條例之立法目的，乃
    在使陷於經濟上困境之消費者，得分別情形利用更生或清算
    程序清理債務，藉以妥適調整債務人與債權人及其他利害關
    係人之權利義務關係，保障債權人之公平受償，並謀求消費
    者經濟生活更生之機會，從而健全社會經濟發展（消債條例
    第1條規定參照）。準此，債務人若有不能清償債務或有不
    能清償之虞，且客觀上並無濫用更生或清算程序之情事，自
    應使其藉由消債條例所定程序以清理債務，債務人於消債條
    例前置協商或調解程序中，自應本於個人實際財產及收支狀
    況，依最大誠信原則，商討解決方案，如終究不能成立協商
    或調解，於聲請更生或清算時，法院自宜審酌上開消債條例
    第3條所謂「不能清償或有不能清償之虞」，綜衡債務人全
    部財產及收支狀況，進而評估債務人是否因負擔債務而不能
    維持最基本之生活條件，以及其陳報各項花費是否確屬必要
    性支出；如曾有協商或調解方案，該條件是否已無法兼顧個
    人生活基本需求等情。而法院開始更生程序之裁定，應載明
    其年、月、日、時，並即時發生效力。法院裁定開始更生或
    清算程序後，得命司法事務官進行更生或清算程序，必要時
    得選任律師、會計師或其他適當之自然人或法人一人為監督
    人或管理人，消債條例第45條第1項、第16條第1項亦有明定
    。
二、聲請意旨略以：聲請人對金融機構及非金融機構債權人之債
    務總金額合計2,227,870元，於消債條例施行後，依規定向
    雲林縣元長鄉調解委員會聲請消費者債務清理前置調解程序
    ，經該鄉調解委員會以110年度民調字第24號受理調解後，
    嗣於民國110年9月30日調解不成立終結。而聲請人客觀上就
    已屆清償期之債務有不能清償或不能清償之虞，復聲請人未
    經法院裁定開始清算程序或宣告破產，爰聲請更生等語。
三、經查：
㈠、聲請人於聲請更生前5年內任職於慈暉股份有限公司附設雲林
    縣私立慈暉長期健康管理居家式照顧機構、社團法人雲林縣
    復健青年協進會擔任照服員，有財產及收入狀況說明書、勞
    動部勞動保險局e化服務系統個人網路申報及查詢作業、薪
    資單等在卷可參（本院卷第19、71、305頁），堪認聲請人
    係5年內未從事營業活動之自然人，屬消債條例第2條所規定
    之消費者，而為消債條例適用之對象。再者，聲請人向雲林
    縣元長鄉調解委員會聲請消費者債務清理前置調解程序，嗣
    於110年9月30日調解不成立乙情，亦有聲請人提出之110年
    度民調字第24號調解不成立證明書可證（本院卷第39頁）。
    聲請人於上開調解不成立後為本件更生之聲請，本院自應綜
    合聲請人之債務、收入、生活必要支出及財產狀況等情，評
    估、判斷聲請人依其客觀清償能力，是否對已屆清償期之債
    務，有不能清償或不能清償之虞之情形。
㈡、聲請人迄至111年4月9日止對債權人玉山商業銀行股份有限公
    司負有債務金額78,694元，迄至111年4月11日止對債權人中
    國信託商業銀行股份有限公司負有債務金額425,900元、對
    債權人國泰世華商業銀行股份有限公司負有債務金額681,
　　415元，迄至111年4月14日止對債權人裕融企業股份有限公
    司負有債務金額765,196元，迄至111年5月10日止對債權人
    元大商業銀行股份有限公司負有債務金額130,187元、對債
    權人台灣金聯資產管理股份有限公司負有債務金額82,977元
    、對債權人新光行銷股份有限公司負有債務金額210,553元
    、對債權人萬榮行銷股份有限公司負有債務金額113,752元
    、對債權人良京實業股份有限公司負有債務金額546,987元
    、對債權人新加坡商艾星國際有限公司臺灣分公司負有債務
    金額1,559,195元、對債權人滙誠第二資產管理股份有限公
    司負有債務金額26,824元、對債權人台新國際商業銀行股份
    有限公司負有債務金額53,000元、對債權人亞太電信股份有
    限公司負有債務金額4,627元、對債權人台新資產管理股份
    有限公司負有債務金額140,000元、對債權人鼎威企業管理
    顧問有限公司負有債務金額31,438元、對債權人滙誠第一資
    產管理股份有限公司負有債務金額29,119元、對債權人仲信
    資融股份有限公司負有債務金額98,928元，合計約為4,97
　　8,792元等情，有聲請人之債權人清冊、財團法人金融聯合
    徵信中心當事人綜合信用報告（債務清理條例前置協商專用
    債權人清冊）及各債權人之陳報狀、債權憑證暨繼續執行紀
    錄表、強制執行進行單、債權證明文件、債權計算書、債權
    讓與聲明書、債權讓與證明書暨債權讓與歷程等在卷可按（
　　本院卷第25-33、85-109、161-167、195-275、363-421、42
　　5-439頁）。
㈢、又聲請人目前每月收入約為20,500元，業據聲請人陳報在卷
    （本院卷第279、434頁），並有其110年10月份至111年3月
    份薪資單附卷可參（本院卷第305頁）。而聲請人除上開薪
    資所得外，亦查無其他固定收入，是本件聲請人每月收入應
    以20,500元列計，爰以此作為認定聲請人客觀清償能力之基
    準。
㈣、至於聲請人陳報其每月生活必要費用為餐飲費7,500元、居住
    費4,500元、水電瓦斯費1,500元、電信費約1,000元、交通
    費約500元、雜支費1,000元，以及扶養子女蔡○君費用約4,0
    00元，合計約20,000元等情，業據聲請人陳報在卷（本院卷
    第21、277頁），並提出租賃契約書、戶籍謄本、電費繳費
    憑證、水費通知單、電信費繳款收據、電子發票證明聯、統
    一發票、蔡○君之元長鄉農會存摺交易紀錄、全國財產稅總
    歸戶財產查詢清單、108至109年度綜合所得稅各類所得資料
    清單等為證（本院卷第75-81、283-303、319-333頁）。惟
    查：其中①居住費4,500元部分，聲請人陳報係因公公認為聲
    請人配偶已成家，無義務無條件提供免費居住，故要求每月
    需負擔居住費，如是，則居住費實本應由聲請人配偶負擔，
    且房屋租金僅6,500元，縱聲請人需負擔部分，亦不宜過高
    ，因此剔除至3,000元為宜。②電話費1,000元部分過高，且
    依聲請人所提出之電信費繳款證明，有4筆電信門號0989***
    037、0989***383、0990***629、0916***520，分屬不同電
    信業者，更與聲請人聲請狀所記載之電信門號0989***083不
    符，聲請人亦未陳報係其工作所必須，惟考量其工作性質及
    目前電信費率，應剔除至500元為宜。③扶養子女蔡○君費用4
    ,000元部分，查蔡○君96年9月出生，現未滿15歲，有戶籍謄
    本可參（本院卷第81頁），且其名下無任何財產及收入所得
    ；至於其農會帳戶內雖有存款餘額261,727元，然扣除先前
    低收入補助款部分外，其餘「蔡曉梅」、「雲林縣元長鄉蔬
    」所轉帳匯入之款項，均係其父即聲請人配偶之合夥收入及
    工資，業據聲請人陳報在卷（本院卷第433頁），因認蔡○君
    確有受撫養之必要，且此部分扶養費之支出尚屬合理；至於
    其他費用，經核亦屬合理必要，是以聲請人平均每月生活必
    要費用應為18,000元（計算式:7,500+3,000+1,500+500+500
    +1,000+4,000=18,000），堪以認定。
㈤、因此，聲請人每月收入所得為20,500元，扣除其個人平均每
    月生活必要支出18,000元後，其每月可供清償債務之餘額為
    2,500元（計算式：20,500-18,000=2,500）。且聲請人目前
    除每月所得收入外，其名下財產尚有存款餘額計19,801元及
    汽、機車各1輛，其中機車係聲請人作為日常代步工具，汽
    車則係聲請人之家人蔡美紅借名購入等情，業據聲請人陳明
    在卷，並有其財產及收入狀況說明書、全國財產稅總歸戶財
    產查詢清單、合作金庫銀行北港分行、元長鄉農會、台中水
    湳郵局等帳戶、汽車借名登記契約書、分期付款暨債權讓與
    契約、分期付款暨債權讓與契約附約特約約定條款、汽機車
    行車執照等影本在卷可參（本院卷第17、41-63、307-317頁
　　），至於該機車之廠牌、型式係山葉LSH125、出廠年月為西
    元2019年7月，二手市場價格尚有40,000元。是以聲請人所
    積欠債務之金額約為5,119,879元計算，縱使不再加計利息
　　、違約金等債務，依聲請人每月清償2,500元，尚需163年餘
    始能清償完畢【計算式:（4,978,792-19,801-40,000）÷2,5
　　00÷12≒163.9】，倘若再加計利息、違約金等負擔，清償期
    限勢必更長。本院審酌聲請人之債務、財產、勞力、收入及
    必要生活費用支出等情狀，認聲請人主張其有不能清償債務
    之情，足以採信。因此，本院認有必要利用更生程序，調整
    其與債權人間之權利義務關係，而重建其經濟生活之機會。
四、綜上所述，本件聲請人為5年內未從事營業活動之自然人，
    依其全部收支及財產狀況，客觀上有不能清償債務之情形。
    復聲請人所積欠之無擔保或無優先權之債務總額未逾1,200
    萬元，且未經法院裁定開始清算程序或宣告破產，業如上述
    。此外，本件又查無聲請人有消債條例第6條第3項、第8條
    或第46條各款所定駁回更生聲請之事由存在，則聲請人聲請
    更生，洵屬有據，應予准許。又本件聲請人業經裁定開始更
    生程序，爰並裁定命司法事務官進行本件更生程序，爰裁定
    如主文。
中　　華　　民　　國　　111 　年　　6 　　月　　14　　日
              民事第一庭    法　　　官　黃一馨
上為正本係照原本作成
本件不得抗告
本裁定已於■日期轉換■時公告。
中　　華　　民　　國　　111 　年　　6 　　月　　13　　日
                            書　記　官　鄭夙惠